臺灣高等法院刑事判決　　　　　　　　93年度上訴字第1290號
上　訴　人　台灣板橋地方法院檢察署檢察官
被　　　告　乙○○
指定辯護人　本院公設辯護人　甲○○
上列上訴人因被告違反毒品危害防制條例案件，不服臺灣板橋地
方法院92年度訴字第1626號，中華民國93年2月17日第一審判決
（起訴案號：臺灣板橋地方法院檢察署92年度偵字第5845號），
提起上訴，本院判決如下：
    主  文
上訴駁回。
    事  實
一、乙○○明知安非他命為毒品危害防制條例第2條第2項第2款
    所規定之第2級毒品，不得持有、施用，亦明知其友人洪國
    維染有施用安非他命惡習，竟基於幫助洪國維施用第2級毒
    品安非他命之概括犯意，自民國92年1月間某日起，至同年3
    月13日止，在其當時位於臺北縣三重市○○○路244巷26號2
    樓住處，多次受洪國維之委託，以其個人所使用之00000000
    00號行動電話門號，撥打某真實姓名年籍不詳、綽號「阿璋
    」之成年男子所使用之0000000000號行動電話門號（申請名
    義人為林奇正），與「阿璋」相約於乙○○上址住處，並由
    乙○○以洪國維所交付、委託其代購安非他命之新臺幣（下
    同）1000元至2000元不等款項，代為向「阿璋」購得重量不
    等之第2級毒品安非他命，持以交付予洪國維，而以此方式
    連續幫助洪國維取得第2級毒品安非他命，以供洪國維自行
    吸食之用（洪國維所涉施用毒品罪部分，另經臺灣板橋地方
    法院以裁定將其送勒戒處所觀察、勒戒後，認無繼續施用毒
    品之傾向，而由臺灣板橋地方法院檢察署檢察官為不起訴處
    分確定）。嗣於92年3月13日晚間11時20分許，經警先於乙
    ○○住處樓下查獲洪國維，再經由洪國維帶同警方前往乙○
    ○住處，而將乙○○查獲。
二、案經臺北縣政府警察局蘆洲分局報請臺灣板橋地方法院檢察
    署檢察官偵查起訴。
    理  由
一、經查，被告乙○○於偵查中及原審對於明知洪國維染有施用
    第2級毒品安非他命惡習，仍於上揭時、地受洪國維之委託
    ，代為撥打電話連絡「阿璋」前來進行安非他命交易等事實
    ，均坦承不諱（見偵查卷第11頁偵訊筆錄、原審卷第110至
    111頁），惟辯稱：其只是幫忙打電話聯絡「阿璋」，「阿
    璋」到達之後，均是由洪國維自行向「阿璋」購買安非他命
    ，其並未經手錢云云。然查，證人洪國維於原審審理時，明
    確結證稱：其前往被告上址住處，目的即在取得安非他命施
    用，其會將1000元至2000元不等之款項交給被告，有時也會
    上二樓房間找被告，把錢拿給被告，若被告躺在床上，其會
    告訴被告錢放在旁邊，被告就會知道其之意思，之後就會有
    人帶安非他命前來，其就可以拿到安非他命吸食等語（見原
    審卷第92、95、96、98、99、101頁），且被告於原審審理
    時，復自承：證人洪國維確有交付金錢等語（見原審卷第
    110頁），足認被告確係以證人洪國維所交付、委託其代購
    安非他命之款項，代為向「阿璋」購買安非他命，再交予證
    人洪國維施用。被告辯稱並未經手金錢云云，顯屬避重就輕
    之詞，不足採信甚明。又證人洪國維確因施用第2級毒品安
    非他命，於本件為警查獲後，經臺灣板橋地方法院以裁定將
    其送往勒戒處所觀察、勒戒後，認無繼續施用毒品之傾向，
    由臺灣板橋地方法院檢察署檢察官於92年4月7日以92年度毒
    偵字第1022號為不起訴處分確定，此亦有上開不起訴處分書
    一紙在卷可稽，足認證人洪國維確已遂其施用第2級毒品安
    非他命之行為。本件事證明確，被告幫助施用第2級毒品犯
    行，堪以認定。
二、按被告行為後，毒品危害防制條例業於92年7月9日修正公布
    全文36條條文，並自公布後6個月即93年1月9日開始施行；
    經比較修正前、後之毒品危害防制條例第10條第2項關於施
    用第2級毒品罪之法定刑，其刑度完全相同，並無輕重之別
    ，依刑法第2條第1項前段之規定，自應適用裁判時即修正後
    之毒品危害防制條例處斷。核被告所為，係犯修正後毒品危
    害防制條例第10條第2項、刑法第30條第1項之幫助施用第2
    級毒品罪。被告提供證人洪國維獲取第2級毒品安非他命途
    徑之基本社會事實既屬同一，本院自得依法變更起訴之法條
    。次按幫助犯係指幫助他人犯罪者，即以正犯犯罪為要件，
    至該他人（即正犯）事後是否受刑罰執行，並不影響幫助犯
    之成立，一如正犯因犯後死亡或有特殊事由，獲檢察官依刑
    事訴訟法第252條或第253條之規定不起訴處分，仍無礙幫助
    犯之成立，而施用毒品者，雖受觀察勒戒後，無繼續施用傾
    向，應予不起訴處分，惟此係讓具有成癮性之行為人有戒斷
    自新機會所設，尚未改變施用毒品之犯罪本質，則施用毒品
    者犯後雖僅受觀察勒戒，幫助施用者仍具幫助他人犯罪之行
    為屬性，不受正犯犯後受觀察勒戒結果影響；至刑法所定刑
    之加重或減輕，均指法定刑而言，且幫助犯之處罰，僅得按
    正犯之刑減輕之，並非絕然附屬正犯所受宣告之刑罰，是施
    用毒品正犯雖觀察勒戒後獲不起訴處分，仍無礙依施用毒品
    罪所定之刑對幫助犯加以處罰（最高法院92年度臺上字第
    144號判決意旨參照）。依上所述，本件證人洪國維施用第2
    級毒品之行為，雖嗣經觀察、勒戒後，認無繼續施用毒品之
    傾向，而由檢察官為不起訴處分，然此亦無礙於被告幫助施
    用第2級毒品犯行之成立，併予敘明。被告幫助施用第2級毒
    品安非他命前持有安非他命之低度行為，應為幫助施用之高
    度行為所吸收，不另論罪；被告多次幫助犯行，時間緊接，
    手法相同，所犯係構成要件相同之罪，顯係基於概括之犯意
    反覆為之，為連續犯，應依刑法第56條規定以一罪論，並加
    重其刑。又被告係基於幫助施用毒品之犯意而為之，為幫助
    犯，爰依刑法第30條第2項規定，減輕其刑，並依法先加後
    減之。
三、檢察官上訴意旨認被告所為，依據證人洪國維於警詢及偵訊
    中之陳述，被告應係販賣安非他命。證人洪國維嗣後於原審
    審理中翻異前詞，顯有避重就輕、刻意維護被告之嫌，實不
    足採信。查證人洪國維於警詢及檢察官訊問時，固證稱自92
    年1月間起至查獲當日止，前後有6、7次前往被告住處，向
    被告購買安非他命，每次約1,000至2,000元。然其於原審審
    理時，到庭接受交互詰問，並結證稱並未跟警察說是向被告
    購買毒品，檢察官訊問時，只是問其何時開始吸毒、去過被
    告住處幾次、毒品從何而來、一包多少錢等問題，其回答是
    從92年1月開始吸，前後去過被告住處吸5到7次，毒品是在
    被告住處拿到的，一包約1,000元，但其並不是向被告購買
    毒品，其也不認識賣毒品的人，其只知道去該處拿錢出來就
    有毒品可以吸等語，故證人洪國維於警詢及檢察官訊問時所
    稱係向被告購買安非他命云云，是否確與事實相符，已非無
    疑問，自難僅憑其上開與原審審理時不相合致之偵查中所言
    ，逕認被告有販賣第2級毒品安非他命之行為。參以證人洪
    國維於原審另結證稱：其將錢拿出來後，並非立即能夠取得
    安非他命，最快也需要等十幾分鐘，有時候要等上幾個小時
    ，才能拿到安非他命等語（見原審卷第99、100頁），此等
    情節亦顯與一般毒品買賣者皆於交付對價同時，即可當場取
    得毒品之情相違，是尚難認被告係直接販售安非他命予證人
    洪國維。再者，被告係受證人洪國維之託，以電話聯絡「阿
    璋」前來，再以證人洪國維所交付、委託其代購安非他命之
    款項，代向「阿璋」購得安非他命以交付證人洪國維施用等
    情，已詳上述，復無任何積極證據足認被告上開行為有何營
    利之意圖可言，是其所為應係幫助施用第2級毒品安非他命
    ，尚無從論以販賣第2級毒品安非他命之罪。原審依上述證
    據論被告以幫助施用第2級毐品罪，並爰審酌被告犯罪之動
    機、目的、手段，其幫助施用毒品對於被幫助人身心之戕害
    非輕，及其犯後坦承部分行為，並配合調查，態度尚稱良好
    等一切情狀，量刑有期徒刑3月，並諭知易科罰金之折算標
    準，認事用法均無不當。檢察官仍執前詞指摘原判決不當，
    為無理由，應予駁回。
四、被告經合法傳喚，無正當理由未到庭，爰不待其到庭陳述，
    逕為一造辯論判決。
據上論斷，應依刑事訴訟法第371條、第368條，判決如主文。
中　　華　　民　　國　　94　　年　　6 　　月　　3 　　日
　　　　　　　　　刑事第十六庭  審判長法　官  曾德水
　　　　　　　　　　　　　　　　　　  法　官  杜惠錦
　　　　　　　　　　　　　　　　　　  法　官  廖紋妤
以上正本證明與原本無異。
如不服本判決，應於收受送達後十日內向本院提出上訴書狀，其
未敘述上訴之理由者並得於提起上訴後十日內向本院補提理由書
（均須按他造當事人之人數附繕本）。
                                      書記官  王增華
中　　華　　民　　國　　94　　年　　6 　　月　　3 　　日
附錄本案論罪科刑法條全文：
毒品危害防制條例第10條第2項：
施用第二級毒品者，處三年以下有期徒刑。
